【裁判字號】    95,重訴,9
【裁判日期】    951128
【裁判案由】    殺人
【裁判全文】
臺灣士林地方法院刑事判決               95年度重訴字第9號
公  訴  人  臺灣士林地方法院檢察署檢察官
被      告  甲○○
指定辯護人  本院公設辯護人乙○○
上列被告因殺人案件，經檢察官提起公訴（95年度偵字第5509號
），本院判決如下：
    主  文
甲○○殺人，累犯，處無期徒刑，褫奪公權終身。
扣案之刀子貳把沒收。
    事實及理由
壹、構成犯罪事實：
一、前案紀錄部分：
    甲○○曾於民國88年間，因槍砲彈藥刀械管制條例、恐嚇等
    案件，經分別判處有期徒刑3 年、罰金銀元10萬元，4 月確
    定。89年8 月24日開始執行，91年5 月28日縮短刑期假釋出
    監，93年1月26日假釋期滿執行完畢。
二、甲○○與謝淑娟原為男女朋友關係，因謝淑娟和他人交往提
    議分手，因而對謝淑娟心生不滿。95年4 月13日甲○○得知
    謝淑娟對其提出妨害自由告訴，氣憤難平竟萌殺人故意，於
    95 年4月14日上午7 時40分許，攜帶自己先前購買之利刃2
    把，自台北市○○區○○街、延平北路口謝淑娟住處附近跟
    蹤謝淑娟，並隨同謝淑娟搭乘公車。同日上午8 時25分許，
    謝淑娟下車步行經過台北市大同區○○○路199 之1 號前騎
    樓時，尾隨的甲○○即取出預藏的利刃，先以右手持刀朝謝
    淑娟背後猛刺，謝淑娟倒地後，甲○○仍不罷休，復以雙手
    各持1 把刀，接續朝謝淑娟胸部、腹部、背部等身體部位多
    處猛刺，使謝淑娟受有鼻部刀傷1 處、左下顎部刀傷1 處、
    右肩刀傷1 處、左肩及左胸上方刀傷3 處、右側胸、腹部刀
    傷多處、刀刺入傷造成的右側肋骨多根骨折、左背上方刀傷
    1 處、背部上方刀傷1 處、右側背上方刀傷2 處、右大腿前
    側刀傷1 處、左手掌刀傷1 處、左第4 指刀傷1 處、左食指
    刀傷1 處、右手肘刀傷2 處、右臂刀傷2 處等多處傷害而大
    量失血，甲○○旋即逃離現場。謝淑娟雖經送醫急救，仍於
    95年4 月14日上午11時15分許，因多處銳器創致出血性休克
    死亡。95年4 月20日上午7 時30分許，甲○○為警在台北縣
    三重市○○路○ 段111 之10號5 樓樓頂逮捕。
貳、認定犯罪事實所根據的證據及理由：
一、相關供述證據證據能力的說明：
    1 依刑事訴訟法第159 條之1 第2項規定「被告以外之人於
      偵查中向檢察官所為陳述，除顯有不可信之情況者外，得
      為證據」。所謂「顯有不可信性」，是指陳述是否出於供
      述者之真意、有無違法取供情事之信用性而言。
    2 本件丙○○、吳佳玲、丁○○、己○○等證人於偵查中經
      具結向檢察官所為之陳述，有95年4 月14日相關之偵查筆
      錄及證人結文附於偵查卷可佐，由全卷證據資料顯示，證
      人丙○○、吳佳玲、丁○○、己○○在偵查中向檢察官所
      為之陳述，未見有何違法取供情節，無顯不可信情況，是
      其等於偵查中之證言，應認均有證據能力，先予指明。
二、被告甲○○因不滿謝淑娟另結男友，95年4 月13日復知謝淑
    娟對其提出妨害自由告訴，即生殺人犯意。95年4 月14日7
    時40分許，先在謝淑娟上班等公車的地方，跟謝淑娟一起上
    公車，到了台北市○○○路、南京西路口時跟著謝淑娟下車
    ，尾隨了數步後，就以右手所持刀子刺她背後一刀，謝淑娟
    倒地後，繼以雙手各持一把刀往謝淑娟肚子、胸部猛刺數刀
    ，謝淑娟因而死亡等事實，迭據被告於警詢、偵查、本院訊
    問時坦白承認（見95年4 月20日警詢筆錄、95年4 月20 日
    偵查筆錄、本院95年4 月20日訊問筆錄、本院95年6 月29
    日準備程序筆錄）。
三、證人己○○於95年4 月14日偵查中證稱：我聽到女子喊救命
    ，看到女子跌倒在地，兇手半蹲在女子旁邊，兇手用雙手捶
    被害人，仔細看才知道2 隻手都有刀子，監視器看到的人與
    我看到下手的人衣著一樣，臉部因為有點距離，我沒看清對
    方長相，但髮型是一樣的等語；其復於本院95年10月31日證
    稱：案發當時我經過南京西路199 之1 號前案發現場，我聽
    到對面有女孩子慘叫聲，看到一個男的把那個女的推倒，男
    的兩隻手好像在捶女孩子，後來才看到男的兩隻手都有握住
    刀柄，刀柄是黃的．．在馬偕醫院我有指認兇手，就是如同
    相驗卷的指認照片，我當時看到的背影跟在庭被告的背影很
    像，但是當時我看到的被告正面，是比較遠的距離等語。
四、證人丁○○於95年4 月14日偵查中證稱：我經過那邊聽到女
    子在叫，看到時，女的已躺在地上，我以為那男的在捶被害
    人，男的站起來，我才發現他雙手各拿一把刀，左手那把已
    經彎曲，我看到那男的長相，我看了監視器畫面，可以確定
    兇手就是照片上這個人等語；其復於本院95年10月31日證稱
    ：案發當時我要從延平北路轉南京西路，我看到的時候被害
    人已經躺在地上，男生蹲著，雙手上、下動，那個男生在作
    動作的時候還抬頭看我，跟我面對面，後來那個男生站起來
    ，我才看到他兩手都拿刀，其中1 把刀已經彎掉了．．兇手
    離開後，被害人的血一直流，我試著問被害人，認不認識兇
    手，她沒有辦法回答．．當時路上有行人，但是有些人都閃
    避，不敢接近。我有看到兇手的臉，他有正面抬頭看我在馬
    偕醫院也有指認確認兇嫌等語。
五、證人丙○○95年4 月14日於偵查中證稱：當時我在對面，聽
    到女子在叫，看到男的手上有1 支亮亮的東西，因為被柱子
    擋到，沒看到全部的動作，只看到他把刀子拿起來，我騎機
    車到對面看，那女的倒在地上並流血，那男的往銀行方向走
    等語。其復於本院95年10月31日證稱：案發當時我在南京西
    路199 之1 號前案發現對面，聽到女生的慘叫聲，就看到對
    面有男子兩手在動，看到的是男子背面，他兩手在上、下揮
    動，我就騎機車到對面看，看到一個女生倒在地上，走廊地
    上有1 條血跡等語。
六、證人吳佳玲於95年4 月14日偵查中證稱：我看到兇手靠被害
    人很近，手上拿白白的東西，．．我看清是刀子時，他就拿
    刀子刺被害人，先刺被害人背部，再跑到被害人前方刺被害
    人正面，被害人倒地後，他跨坐在被害人身上再刺，監視器
    畫面看到的人就是我現場看到的人，當時我離兇手只有4 、
    5步等語。
七、證人戊○○於本院95年10月31日證稱：當時是從監視器及被
    害人的交往關係，得知被害人有一男友，被害人曾經在士林
    分局報案，而鎖定被告涉嫌本案，監聽過程中，聽到被告一
    直在籌錢逃亡等語。
八、卷附現場照片12幀、監視翻拍照片3 幀、台北市政府警察局
    現場勘報告書（內含證物送驗紀錄表、內政部警政署刑事警
    察局鑑驗書、警方現場勘查照片簿）、2 把刀子照片可佐，
    以及扣案的刀子2 把可證。
九、被告殺害謝淑娟時所使用的刀子2 把，經當庭勘驗結果：二
    把刀子上都沾滿血跡，1 把刀刃較寬、1 把刀刃較窄；其中
    1 把兇刀已經呈彎曲狀，刀刃長約22公分，刀柄長約12.3公
    分，刀刃最寬處約3 公分；另外1 把兇刀，刀刃長約21公分
    ，刀柄長約12.3公分，刀刃最寬的部分約4.5 公分等情，亦
    有本院於95年10月31日所製勘驗筆錄在卷可憑。
十、查證人丙○○、吳佳玲、丁○○、己○○等人均為本件案發
    當時偶然經過現場之人，與本件被告或被害人素不相識，對
    於被告與謝淑娟間情感糾紛自無所知悉，與被告無任何恩怨
    仇隙，當無設詞構陷被告之可能，是其等就目睹本案經過情
    形之陳述，應為真實。被害人因被告的殺害行為受傷大量流
    血，雖經送馬偕醫院醫治，仍急救無效終因多處銳器創致出
    血性休克而死亡等情，此經檢察官督同法醫相驗、解剖勘驗
    無誤，製有驗斷書、解剖筆錄、相驗屍體證明書、法務部法
    醫研究所（95）醫鑑字第0803號鑑定書可佐。再者，胸、腹
    部乃人體要害，持銳器猛刺，足以使人的身體受創，發生死
    亡結果，此為眾所皆知之事實。如前所述，被告坦承有殺害
    被害人的故意，而被告持刀猛刺被害人，被害人倒地後，被
    告不僅未停止，甚至雙手各持1 把刀接續多次猛刺被害人胸
    、腹部，造成被害人多處刀傷流血，其中肋骨多根還因刀械
    刺入骨折，被告所持的刀子其中一把尚因刺入而呈彎曲形狀
    ，益見被告以刀子刺入被害人身體時，用力之猛、殺意之堅
    ，被告確有殺人的故意，已極明確。
十一被告雖另辯稱：不記得有刺了那麼多刀，希望可以送精神鑑
    定等語。經查：
    1 被告行為時的精神狀態，經送請行政院國軍退除役官兵輔
      導委員會台北榮民總醫院精神鑑定結果，認為「案發前王
      員除多年前因情緒低落於醫療院所精神科門診就診一次外
      ，未再有就醫紀錄，期間王員亦無因明顯精神症狀造成情
      緒及行為異常；鑑定時王員雖因本壓力事件呈現主觀焦慮
      及憂慮情緒，但王員之知覺正確度可，無明顯認知功能及
      思考障礙；本案案發之前因後果，雖然王員似乎將問題皆
      歸於被害人，但未達妄想程度；王員於案發後亦未伴隨特
      別異常行為；故推斷王員的精神狀況於95年4 月14日本案
      行為時，並無『因精神障礙或其他心智缺陷，致不能辨識
      其行為違法或欠缺依其辨識而行為之能力』，亦無『上開
      能力顯著減低』之情形。」等語，有該醫院95年9 月29日
      以北總精字第0950019015號函文檢送之精神狀況鑑定書在
      卷為憑。
    2 本院參以：
      A 被告在加害謝淑娟之前，刻意自謝淑娟平時搭公車處開
        始尾隨謝淑娟，並將預備作案的刀子2 把先行藏放在外
        套內側口袋（見被告於本院95年6 月29日之陳述）。
      B 被告於行為後，尚知先行丟棄行兇所用刀械，再迅速逃
        離案發現場。
      C 被告對於持刀殺害謝淑娟的過程能有條不紊的表達行兇
        過程，顯見被告意識清楚，而其對案發事件與事件順序
        亦可逐一陳述，並無記憶缺失。
    3 足見被告為本件行為時之判斷力及意識力均正常，並未喪
      失或顯然減低對外界之知覺理會能力，被告於本案行為時
      之精神狀態，並無「因精神障礙或其他心智缺陷，致不能
      辨識其行為違法或欠缺依其辨識而行為能力」，或「上開
      能力顯著減低」之情節，甚為灼然。
    4 如前所述，被告既有殺害被害人的故意，且客觀上確有實
      施殺害的行為，則被告接續的多次行刺，行兇之際未刻意
      逐次詳細清數實際的下手刀數，衡之乃屬常情，是被告辯
      稱：不記得刺了那麼多刀，並不影響本院對被告所犯殺人
      行為之判斷，自難為有利被告之認定，併予敘明。
十二、綜上所述，本件被告的殺人犯行明確，可以認定。
、論罪科刑的理由：
一、有關新舊刑法適用的問題：
    1 按行為後法律有變更者，適用行為時之法律。但行為後之
      法律有利於行為人者，適用最有利於行為人之法律，修正
      後刑法第2 條第1 項定有明文。又比較時應就罪刑有關之
      共犯、未遂犯、想像競合犯、牽連犯、連續犯、結合犯，
      以及累犯加重、自首減輕暨其他法定加減（如身分加減）
      與加減例等一切規定，綜其全部罪刑之結果而為比較。
    2 修正前刑法第47條係規定「受有期徒刑之執行完畢，或受
      無期徒刑或有期徒刑一部之執行而赦免後，5 年以內再犯
      有期徒刑以上之罪者，為累犯，加重本刑至2 分之1 」，
      修正後刑法第47條第1 項則規定「受徒刑之執行完畢，或
      一部之執行而赦免後，5 年以內故意再犯有期徒刑以上之
      罪者，為累犯，加重本刑至2 分之1 」，本件被告係故意
      犯罪，不論新、舊法均應論以累犯，對被告並無較有利或
      較不利之情形，應適用修正前刑法第47條之規定。
    3 關於「死刑、無期徒刑不得加重」之規定，修正前刑法第
      64條第1 項、第65條1 項均未修正。
    4 刑法第37條第1 項「宣告死刑或無期徒刑者，宣告褫奪公
      權終身」，並未修正。
    5 關於刑法第38條沒收之規定，亦於95年7 月1 日修正施行
      ，惟從刑附屬於主刑，除法律有特別規定者外，依主刑所
      適用之法律。
二、核被告的行為，是犯刑法第271 條第1 項殺人罪。被告有如
    犯罪事實欄記載之科刑執行情形，有台灣高等法院被告前案
    紀錄表在卷可稽，其於受有期徒刑執行完畢後，5 年以內故
    意再犯有期徒刑以上本件之罪，為累犯，除法定刑為死刑、
    無期徒刑外，應依修正前刑法第47條規定加重其刑。
三、爰審酌被告有槍砲、恐嚇前案犯罪紀錄，素行不佳，而其行
    為時年已35歲，具有判斷是非善惡能力，僅因不滿被害人與
    其分手，並對之提出刑事告訴，即萌殺人犯意，在光天化日
    下的人來人往公共場所行兇，手段兇殘，對社會造成的衝擊
    甚大，任何具有良知之人見被害人如此慘狀，應均難以忍受
    ，而被害人家屬痛失至親，所受的心靈傷痛更難以回復，本
    件的被告惡性非常重大，因此縱然對被告量處有期徒刑之最
    高刑度，猶不足以償其罪責，故量處被告無期徒刑，並依刑
    法第37條第1項規定，宣告褫奪公權終身。
四、扣案2 把刀子為被告自行購買所有，且係供本件犯罪所用之
    物，此據被告供承在卷，應依刑法第38條第1 項第2 款規定
    宣告沒收。至扣案之男用皮鞋1 雙、男用上衣1 件、行動電
    話1 具（見95年度偵字第5509號偵查卷第88頁），非違禁物
    ，客觀上亦非供被告犯本件之罪所用之物，故不予宣告沒收
    ，附此說明。
肆、適用法律的依據：
一、程序法方面：
    刑事訴訟法第299條第1項前段。
二、實體法方面：
    刑法第2 條第1 項前段、第271 條第1 項、第37條第1 項、
    第38條第1 項第2 款、修正前刑法第47條。
中    華    民    國    95    年    11    月    28    日
                  刑事第四庭審判長法  官  杜惠錦
                                  法  官  朱瑞娟
                                  法  官  蘇嫊娟
以上正本證明與原本無異。
如不服本判決，應於判決送達後10日內，向本院提出上訴狀。
                                  書記官  陳慧玲
中    華    民    國    95    年    11    月    29    日
附錄本案論罪科刑法條：
中華民國刑法第271條
殺人者，處死刑、無期徒刑或10年以上有期徒刑。前項之未遂犯
罰之。
預備犯第 1 項之罪者，處 2 年以下有期徒刑。


司法院資訊處製作；財團法人民間司法改革基金會備份。
